【裁判字號】    99,抗,1180
【裁判日期】    991011
【裁判案由】    聲請准予執行觀察勒戒
【裁判全文】
臺灣高等法院刑事裁定                  99年度抗字第1180號
抗  告  人
即  被  告  甲○○
上列抗告人因聲請執行觀察勒戒案件，不服臺灣臺北地方法院99
年度聲字第2096號中華民國99年9月17日裁定，提起抗告，本院
裁定如下：
    主  文
抗告駁回。
    理  由
一、原裁定略以：抗告人即被告甲○○前因於民國93年3月間某
    日起至同年6月5日下午5時許止，連續在臺北市中山區○○
    ○路○段58巷5號2樓內，施用第二級毒品安非他命，經臺灣
    臺北地方法院於93年6月30日以93年度毒聲字第492號裁定送
    勒戒處所觀察、勒戒，嗣因被告未到案執行，經臺灣臺北地
    方法院檢察署於93年10月21日發布通緝後，迄於99年6月20
    日始為警緝獲，迄今已逾三年未執行，且被告為警緝獲時所
    採尿液，經送台灣尖端先進生技醫藥股份有限公司中心檢驗
    結果，亦發現有安非他命、甲基安非他命陽性反應，有該公
    司出具之濫用藥物檢驗報告在卷可參，足見被告於受觀察、
    勒戒之裁定後迄通緝到案期間，仍存有對毒品之依賴，可知
    被告受前開觀察、勒戒裁定之原因繼續存在，仍有將被告送
    觀察、勒戒以戒除其毒癮之必要，爰准檢察官之所請，爰依
    刑法第99條規定，為許可執行之裁定等語。
二、抗告人抗告意旨則謂：伊自93年間施用毒品為警查獲，迄至
    99年6月20日為警緝獲期間，並無任何不良素行，僅因一時
    好奇，而斷斷續續服用毒品，非係濫用毒品之人。何況，觀
    察勒戒並不能使人達到戒毒之成效，反而讓有心戒毒之人接
    觸更多施用毒品之人而已。為此，爰依法提起抗告，請求免
    予執行觀察勒戒，伊願意接受有期徒刑之處罰云云。
三、經查：
  (一)按毒品危害防制條例之觀察、勒戒或強制戒治處分，性質上
    為禁戒處分，為保安處分之一種，是刑法第99條之規定，於
    執行前開觀察、勒戒或強制戒治處分案件，應有其適用，故
    被告經法院裁定觀察、勒戒後逃匿，經通緝逾3年始到案，
    自應聲請法院許可，否則不得執行。另按刑法於94年2月2日
    修正公布，95年7月1日施行，修正後刑法第2條第1項之規定
    ，係規範行為後法律變更所生新舊法律比較適用之準據法，
    於修正後刑法施行後，應適用修正後刑法第2條第1項規定之
    從舊從輕之原則為比較，準此，拘束人身自由保安處分之事
    由，發生在新法施行前者，新法施行後，其許可執行，應依
    修正後刑法第2條第1項之規定，適用最有利於行為人之法律
    （最高法院95年度第8次刑事庭會議意旨可參）。準此，被
    告前開觀察、勒戒暨強制戒治裁定之事由係發生在刑法修正
    施行前，而修正後刑法第99條增訂非經法院認為原宣告保安
    處分之原因仍繼續存在時不得許可執行，及逾7年未開始或
    繼續執行者不得執行之實質要件，顯較行為時之規定有利於
    被告，自應適用最有利於被告之裁判時法律。另保安處分自
    應執行之日起逾3年者，並不因時間之經過而歸諸消滅，惟
    在執行之際，須以先經法院許可之程序為條件；其准駁與否
    ，當綜合考量原宣告保安處分之原因、拒不到案受保安處分
    執行之事由、期間之素行、檢察官認有繼續執行之必要所提
    之事證等事項，以判斷有無再予執行保安處分之必要。
  (二)觀諸被告前於法院裁定送觀察勒戒後，因被告行方不明遭通
    緝，因而逾3年未能執行，嗣被告於99年6月20日為警緝獲時
    所採尿液，經送驗結果仍發現有安非他命、甲基安非他命陽
    性反應等情，業據原裁定論述綦詳，堪認仍有再予執行之必
    要。雖被告請求改以有期徒刑取代觀察勒戒之執行，然衡以
    施用毒品之人，因兼有病患屬性，是於刑事政策上對合於一
    定條件之施用者，期先為生理治療及心理復健之保安處遇，
    因而立法者乃於毒品危害防制條例第20條、第23條規定，應
    先施以觀察、勒戒及強制戒治之治療，期以保安處分替代刑
    罰，戒斷其身、心癮。此乃係針對受處分人將來之危險所為
    預防、矯治措施之保安處分，以達教化與治療之目的，可謂
    刑罰之補充制度，可見毒品危害防制條例本身所規定之觀察
    、勒戒及強制戒治等保安處分，雖兼具自由刑之性質，卻有
    刑罰不可替代之教化治療作用，二者之目的及功能，並不相
    同。從而，法院對於施用毒品之人，若合於毒品危害防制條
    例第20條、第23條所定應先施以觀察勒戒之情況者，本於依
    法裁判之原則，自不得任意或依施用毒品者之意願，改科以
    刑罰之制裁，被告上開所請，於法不合。
  (三)綜上，因認本件抗告為無理由，應予駁回。
據上論斷，依刑事訴訟法第413條前段，裁定如主文。
中    華    民    國    99    年    10    月    11    日
                  刑事第二庭審判長法  官  洪光燦
                                  法  官  李麗玲
                                  法  官  林恆吉
以上正本證明與原本無異。
不得再抗告。
                                  書記官  陳盈璇
中    華    民    國    99    年    10    月    11    日

司法院資訊處製作；財團法人民間司法改革基金會備份。
